【裁判字號】    91,易,304
【裁判日期】    920603
【裁判案由】    侵占
【裁判全文】
臺灣臺南地方法院刑事判決                         九十一年度易字第三四號
    公  訴  人  臺灣台南地方法院檢察署檢察官
    被      告  丙○○
右列被告因侵占案件，經檢察官提起公訴 (九十一年度偵字第一二六七號)，本院判
決如左：
    主  文
丙○○連續意圖為自己不法之所有，而侵占對於業務上所持有之物，處有期徒刑參年
。
    事  實
一、丙○○係位於台南市○○路○段八五號（現變更為台南市○○○街十四之六）私
    立南台工商專科學校校友會（下稱南台校友會）第八屆總幹事，負責承南台校友
    會理事長之命處理該會事務，亦辦理收取南台校友會會員之會費業務，係從事業
    務之人。丙○○竟基於意圖為自己不法所有之概括犯意，自民國八十七年十月間
    起至八十九年十月間止，連續將其所收取之南台校友會會員之會費，累計共達新
    台幣（下同）八百三十七萬四千四百元，變易持有為所有之意思，予以侵占入己
    。八十九年七月四日丙○○並為方便會費之挪用，未經南台校友會之同意，冒用
    校友會之名義，盜用會章向彰化銀行延平分行填寫申請書，設立帳號三六二六三
    ─四之帳戶使用，足以生損害於南台校友會，嗣為南台校友會發覺，乃於八十九
    年十月二十五日，在南台校友會理、監事會，於各理、監事前，書立切結書坦承
    挪用前揭會款，並願無條件清償，惟未履約，該校友會乃提出告訴。
二、案經南台校友會訴請及該會員乙○○告發由台灣台南地方法院檢察署檢察官偵查
    起訴。
    理  由
一、訊據被告丙○○固坦承未經南台校友會之同意，以南台校友會名義向彰化銀行延
    平分行開立帳戶使用，及填寫切結書載明侵占校友會八百三十七萬四千四百元之
    事實，惟辯稱前揭款項其中三百八十五萬八千一百三十元均花費在學生身上，並
    未侵占云云。經查，按南台校友會組織章程第十五條「理事會之職權如下：．．
    ．六、擬定年度工作計畫、報告及預算、決算。七、其他應執行事項。」、第十
    七條「監事會之職權如下：一、監察理事會工作之執行。二、審核年度決算。．
    ．．五、其他應監察事項。」、第二十一條「本會置總幹事一人，承理事長之命
    處理本會事務。」，有該組織章程一份附卷可稽，故被告執行會務應依據理事會
    決議事項及承理事長之命辦理，殆無疑義。次查，證人甲○○於本院審理時證稱
    ：「被告挪用的時候，我是監事主席。這些單據〈三百八十五萬八千一百三十元
    支出一覽表〉之前就有提出過，因為他使用這些款項都沒有經過理監事同意，所
    以我們不追認。這些單據是八十九年十月二十九日被告寫切結書的時候同時提出
    支出證明。因為之前都沒有先經過理監事同意，當時理監事就拒絕追認。當天這
    些款項不被理監事追認，所以被告才把切結書款項寫為八百三十七萬四千四百元
    。」；另被告於本院九十一年八月七日調查時則供稱；「（為何要開設〈彰化銀
    行帳戶〉？我當時的動機是要用之於學生。當時理監事不會同意我的看法，所以
    我才去另開設此帳戶辦活動。」等語，顯見被告所辯前揭學生活動所用之三百八
    十五萬八千一百三十元乙節，是否確使用於學生活動，並無證據足以證明，況其
    使用前均未經南台校友會理事會之同意，已不得任意動支校友會款，且事後理監
    事亦不予追認，故其所辯要屬無據。再者，右開事實業據證人甲○○即該校友會
    前監事主席、證人乙○○即該校友會前理事長、證人石乃仁、賴欽復即該校友會
    收會費者證述甚詳，復有被告所書立挪用會款切結書、彰化銀行延平分行業務往
    來申請書、印鑑卡暨顧客資料卡各一紙、被告為清償前揭挪用會款簽發之本票二
    紙影本附卷可稽，被告自白部分核與事實相符，所辯部分，顯係卸責之詞，不足
    採信，事證明確，其犯行應堪認定。
二、核被告丙○○之所為，係犯刑法第二百十六條、第二百十條之行使偽造私文書罪
    、第三百三十六條第二項之業務侵占罪。被告於彰化銀行延平分行業務往來申請
    書、印鑑卡暨顧客資料卡盜用南台校友會章之行為，為偽造私文書之部分行為；
    另被告行使上揭偽造私文書之行為，則吸收前階段之偽造行為，均不復另論。又
    被告前開多次侵占行為，其犯罪時間緊接，所犯罪名相同，顯係出於概括之犯意
    反覆為之，為連續犯，依刑法第五十六條之規定論一罪並加重其刑。被告所犯行
    使偽造私文書罪及連續業務侵占罪間，有方法結果之牽連關係，為牽連犯，應從
    一重以業務侵占罪處斷。爰審酌被告犯罪之動機、目的、手段、所侵占款項均尚
    未清償、因其侵占犯行致使南台校友會會務幾瀕停頓、犯罪後態度等一切情狀，
    量處如主文所示之刑，以資懲儆。
三、被告在彰化銀行延平分行業務往來申請書、印鑑卡暨顧客資料卡盜用南台校友會
    章，冒南台校友會之名義申辦帳戶之犯行，雖未為起訴書所載及，然與前開論罪
    科刑部分有牽連犯之裁判上一罪關係，本院自應併予審理，附此敘明。
據上論斷，應依刑事訴訟法第二百九十九條第一項前段，刑法第五十六條、第二百十
六條、第二百十條、第三百三十六條第二項、第五十五條，罰金罰鍰提高標準條例第
一條前段，判決如主文。
本案經檢察官柯宜伶到庭執行職務
中    華    民    國      九十二      年      六      月      三      日
                                  臺灣臺南地方法院刑事第七庭
                                          法  官  鍾邦久
右正本證明與原本無異。
如不服本判決，應於判決送達後十日內，向本院提出上訴狀。
                                          書記官  張豐榮
中    華    民    國      九十二      年      六      月      三      日
附錄法條：
中華民國刑法第三百三十六條
 (公務公益侵占罪、業務侵占罪)
對於公務上或因公益所持有之物，犯前條第一項之罪者，處一年以上七年
以下有期徒刑，得併科五千元以下罰金。
對於業務上所持有之物，犯前條第一項之罪者，處六月以上五年以下有期
徒刑，得併科三千元以下罰金。
前二項之未遂犯罰之。


司法院資訊處製作；財團法人民間司法改革基金會備份。
